【裁判字號】    96,抗,1957
【裁判日期】    970331
【裁判案由】    訴訟救助
【裁判全文】
臺灣高等法院民事裁定                  96年度抗字第1957號
抗  告  人  甲○○
上列抗告人因與國泰世華商業銀行股份有限公司間確認保證債務
不存在事件，聲請訴訟救助，對於中華民國96年11月8 日臺灣臺
北地方法院96年度救字第210號裁定提起抗告，本院裁定如下：
    主  文
原裁定廢棄。
准予訴訟救助。
    理  由
一按經財團法人法律扶助基金會分會准予法律扶助之無資力者，
  其於訴訟程序中，向法院聲請訴訟救助時，應准予訴訟救助，
  但另有不符法律扶助事實之證明者，不在此限。所稱無資力者
  ，係指符合社會救助法之低收入戶或其每月可處分之收入及可
  處分之資產低於一定標準者。法律扶助法第62條、第3條第1項
  定有明文。次按法律扶助法第3條第1項所稱每月可處分之收入
  及可處分之資產低於一定標準者，就住所地在台北市、高雄市
  以外之台灣省或其他地區之非單身戶申請人而言，須符合：以
  其住所地單身戶之標準即每月可處分之收入未超過新台幣（下
  同）22,000元，其應計算之家庭人口自第3 人起，每增加一人
  ，全家每月可處分之總收入增加1 萬元為其計算標準，且其應
  計算之家庭人口數為3人，可處分資產在50萬元以下，自第4人
  起，平均每人可處分資產在15萬元以下之情形。另可處分之資
  產為土地、房屋者，如屬申請人全家共同居住唯一之不動產，
  而其土地公告現值及建物課稅評定價值合計不超過400 萬元者
  ，得不計入可處分之資產。財團法人法律扶助基金會受法律扶
  助者無資力認定標準第3條第2款、第5條第2項亦有明文。
二抗告人主張其訴請國泰世華商業銀行股份有限公司確認借款保
  證債務不存在，業經財團法人法律扶助基金會桃園分會審查准
  予法律扶助等情，業據提出法律扶助申請書、案件概述單、覆
  議審查表等影本為證，並經本院依職權調閱財團法人法律扶助
  基金會桃園分會申請編號0000000-F-010號卷宗，查核屬實。
  而抗告人之家庭人口包括其配偶及兩名分別為6歲、5歲之子女
  ，抗告人於95年度有薪資等所得共268,869 元，另獲急難救助
  補助15,200元，並有汽車6輛及建物、土地各1筆，抗告人之配
  偶於95年度僅有薪資等所得共26,358元，別無資產，抗告人之
  子女則無收入或資產等情，有戶籍謄本、財政部台灣省北區國
  稅局95年度綜合所得稅各類所得資料清單、全國財產稅總歸戶
  財產查詢清單、桃園縣政府函及稅務電子閘門財產所得調件明
  細表可稽（參見上開財團法人法律扶助基金會桃園分會卷第13
  至21頁及原法院卷第7、8頁）。故抗告人每月可處分之收入（
  即〈268,869元＋26,358元＋15,200元〉÷12＝25,869元）顯
  然低於上開財團法人法律扶助基金會受法律扶助者無資力認定
  標準第3條第2款規定之標準（即每月42,000元）。另抗告人所
  有之建物及土地各1筆係供全家共同設籍居住者，現值共1,264
  ,172 元等情，有戶籍謄本及稅務電子閘門財產所得調件明細
  表可稽（參見上開財團法人法律扶助基金會桃園分會卷第13、
  14頁及原法院卷第7、8頁），依上開規定，得不計入可處分之
  資產。至於抗告人雖有汽車6輛，惟其中5輛之年份距今分別逾
  13年至25年，堪認交易價值甚微，另1輛車牌6721-PK國瑞汽車
  ，係西元2005年6 月出廠，排汽量僅1497cc，有本院依職權查
  詢之汽車車籍資料附卷可稽，亦難認有超過上開財團法人法律
  扶助基金會受法律扶助者無資力認定標準第3條第2款所規定可
  處分資產標準（即15萬元×4＝60萬元）之價值。從而尚無證
  據足資證明抗告人有不符法律扶助之事實，其聲請訴訟救助，
  應予准許。原裁定駁回抗告人之聲請，尚有未洽，抗告人求予
  廢棄，為有理由，爰將原裁定廢棄，裁定如主文第2項所示。
三據上論結，本件抗告為有理由。依民事訴訟法第495條之1 第1
  項、第492條，裁定如主文。
中    華    民    國    97    年    3     月    31    日
                    民事第九庭
                        審判長法  官  黃熙嫣
                              法  官  呂太郎
                              法  官  林玲玉
正本係照原本作成。
本裁定除以適用法規顯有錯誤為理由，並經本院許可外，不得再
抗告。如提起再抗告，應於收受後10日內委任律師為代理人向本
院提出再抗告狀。並繳納再抗告費新台幣１千元。
中    華    民    國    97    年    4     月    3     日
                              書記官  倪淑芳


司法院資訊處製作；財團法人民間司法改革基金會備份。
